【裁判字號】    98,重訴,443
【裁判日期】    990205
【裁判案由】    給付買賣價金
【裁判全文】
臺灣板橋地方法院民事判決             98年度重訴字第443號
原      告  乙○○
訴訟代理人  梁裕勝律師
被      告  甲○○
            丙○○
上二人共同
訴訟代理人  林慈發律師
上列當事人間請求給付買賣價金事件，經本院於民國99年1 月18
日言詞辯論終結，判決如下：
    主  文
被告甲○○或被告丙○○應給付原告新臺幣陸佰貳拾伍萬元，及
被告甲○○自民國九十七年一月二十八日起至清償日止，按年息
百分之六計算之利息、被告丙○○自民國九十八年十一月四日起
至清償日止，按年息百分之五計算之利息。被告甲○○、丙○○
間如任一人為給付，於其給付範圍內，他被告免給付義務。
原告其餘之訴駁回。
訴訟費用由被告連帶負擔。
本判決原告勝訴部分，於原告以新臺幣貳佰壹拾萬元為被告供擔
保後，得假執行；但被告如以新臺幣陸佰貳拾伍萬元為原告預供
擔保，或將請求標的物提存，得免為假執行。
原告其餘假執行之聲請駁回。
    事實及理由
一、程序方面：
    按訴狀送達後，原告固不得將原訴變更或追加他訴，但請求
    之基礎事實同一或不甚礙被告之防禦及訴訟之終結者，不在
    此限，民事訴訟法第255 條第1 項第2 款、第7 款分別定有
    明文可參。查原告提起本件訴訟，原係主張依據票據法律關
    係及買賣法律關係請求。嗣於民國98年12月7 日本院審理時
    ，當庭追加併依票據法第22條第4 項規定請求。核原告上揭
    所為，均係基於渠與被告間同一票據關係所衍生，且不甚礙
    被告之防禦及訴訟之終結，揆諸前揭法條規定，縱被告不為
    同意，仍不在禁止之列，自應准許，合先敘明。
二、原告起訴主張：
  (一)緣被告丙○○前向原告購買坐落臺北縣樹林市○○段1023-2
    號土地（下稱系爭土地），並交付由被告甲○○所簽發，付
    款人為臺灣土地銀行土城分行、支票號碼CU0000000 、發票
    日97年1 月27日、票面金額新臺幣（下同）6,250,000 元，
    且經被告丙○○背書之支票1 紙（下稱系爭支票）予原告收
    執，作為該土地買賣價金之一部分。惟系爭支票經屆期提示
    ，竟因被告甲○○聲請為假處分而未獲兌現，原告乃聲請命
    被告甲○○限期起訴，被告甲○○因而向本院提起確認票據
    債權不存在訴訟，並經本院以97年度板簡字第797 號、97年
    度簡上字第237 號判決被告甲○○敗訴確定。從而，本件執
    票人即原告，依票據法律關係向發票人即被告甲○○及背書
    人即被告丙○○請求依票上所載文義負責，自應為法所許。
    另原告與被告丙○○間亦存有買賣之法律關係，則原告亦得
    依據該買賣關係向被告丙○○請求給付買賣價金。而原告雖
    於上開判決確定後，即曾以存證信函催告被告履行，惟被告
    迄今仍置之不理。
  (二)查依票據法第128 規定意旨，支票並無所謂到期日，同法第
    22條第1 項關於支票之消滅時效，亦無如匯、本票等自到期
    日起算之規定，自應依民法第128 條，自其請求權可行使時
    起算（最高法院50年度台上字第518 號裁判參照）。而本件
    系爭支票屆期係因遭被告甲○○聲請假處分，經本院發禁止
    付款人付款命令後，始經付款人以「經法院依假處分禁止提
    示付款」為由而予退票，則原告既被禁止提示而無從為付款
    提示，即無法行使票據權利之行為，則本件原告所得行使票
    據權利之時效，自應於假處分禁止提示付款裁定經撤銷確定
    後方行起算。從而，本件系爭支票票據行使權利時效尚未消
    滅甚明。
  (三)另查票據上之債權，雖依本法因時效或手續之欠缺而消滅，
    執票人對於發票人或承兌人，於其所受利益之限度，得請求
    償還，票據法第44條第4 項定有明文。而所謂發票人或承兌
    人所受之利益，依最高法院45年度台上字第87號判決、司法
    行政部法律研究室臺（60）法研字第076 號函復臺灣高等法
    院之研究結果，不僅以積極利益為限，消極利益亦包括之，
    即執票人對於發票人或承兌人之財產，有應減少之事由而不
    減少者，亦應認為受有利益。基此，退步言之，縱認系爭支
    票之票據權利已因罹於時效而歸於消滅，惟被告甲○○既因
    時效消滅而受有免除付款義務之利益，原告自得請求被告甲
    ○○償還其所受利益。
  (四)綜前所述，原告自得依據票據法律關係請求被告連帶給付票
    款，及依買賣法律關係請求被告丙○○給付買賣價金，並聲
    明求為判決：被告應連帶給付原告6,250,000 元，及自97年
    1 月28日起至清償日止，按年息6 ％計算之利息；併陳明願
    供擔保請准宣告假執行。
三、被告則以下列情詞置辯，並均聲明求為判決：原告之訴及假
    執行之聲請均駁回，如受不利之判決，願供擔保請求宣告免
    為假執行。
  (一)查票據上之權利，對支票發票人自發票日起算，1 年間不行
    使，因時效而消滅；支票之執票人，對前手之追索權，4 個
    月間不行使，因時效而消滅，票據法第22條第1 項、第2項
    分別定有明文。本件被告甲○○、丙○○固不否認有簽發、
    背書系爭支票之行為，且被告甲○○所提起之確認票據債權
    不存在訴訟，係以票據行為為不要因行為為由，而遭本院97
    年度板簡字第797 號、97年度簡上字第237 號判決被告甲○
    ○敗訴確定，是依前揭法條規定，原告既未於權利行使期間
    行使票據上之權利，對於系爭支票之請求權自已罹於時效而
    消滅。
  (二)次查消滅時效因起訴而中斷；依督促程序聲請發支付命令者
    ，與起訴有同一效力，民法第129 條第1 項第3 款、第2項
    第1 款分別定有明文。又，時效因撤回起訴而視為不中斷者
    ，仍應視為請求人於法定6 個月期間內另行起訴者，仍應視
    為時效於訴狀送達時中斷。本件原告雖曾於97年2 月間向本
    院聲請對被告核發支付命令（本院97年度促字第8098號），
    但因被告對該支付命令提出異議，依民事訴訟法第519 條第
    1 項規定，即應以原告支付命令之聲請視為起訴（本院97年
    度板簡字第825 號）。準此原告既得依法向被告起訴請求，
    ，則該訴訟嗣後經原告撤回起訴，依法即應視為不中斷。換
    言之，本件票據債務對發票人即被告甲○○、背書人即被告
    丙○○仍應以請求權可得行使時即97年1 月27日為起算日，
    而應分別於98年1 月26日、97年5 月26日已罹於時效而消滅
    。況被告甲○○係為了保全自己的權利，而聲請假處分之強
    制執行，並非係原告為中斷時效而聲請執行，自應無民法第
    129 條第2 項第5 款發生時效中斷事由之適用。基此，系爭
    支票之票據權利行使之時效既未中斷，則系爭支票之請求權
    仍應以自請求權可行使時起算，而系爭支票之發票日為97年
    1 月27日，故原告對於被告甲○○、丙○○之票據請求權已
    分別於98年1 月26日、97年5 月26日因罹於時效而消滅。
  (三)原告所以持有系爭支票，乃係因被告丙○○向原告購買系爭
    土地所支付之第1 期價金。但由於原告於出售系爭土地時，
    曾向被告丙○○表示系爭土地係屬建地性質，然實際上卻是
    農地，而有詐欺之事實。故被告丙○○已於97年5 月7 日委
    任林慈發律師寄發存證信函予原告，以遭原告詐欺為由而撤
    銷前開系爭土地買賣契約之買受意思表示，則被告丙○○自
    無庸再負給付價金之義務，即原告除不得向被告丙○○請求
    給付票款外，亦不得請求被告丙○○給付買賣價金。至被告
    甲○○所另訴請求確認票據債權不存在之訴，乃係以票據為
    不要因行為始判決被告甲○○敗訴確定，並未審查為原因關
    係之系爭土地買賣契約是否業經被告丙○○撤銷而不成立，
    故被告丙○○自得於本件訴訟中援引此項抗辯，而拒絕給付
    買賣價金。
  (四)原告雖又引用最高法院判決及研究結果，主張如認罹於時效
    ，惟被告甲○○亦因罹於時效而受有利益云云。然上開實務
    見解乃係指發票人與執票人間有票據原因或資金關係存在，
    而導致發票人財產有應減少之事由而不減少者，因而受有消
    極利益。但本件係因原告與被告丙○○間之系爭土地買賣付
    款，而由被告丙○○向被告甲○○借用系爭支票，被告甲○
    ○與原告間實無任何票據上之直接原因或資金關係，自無因
    簽發系爭支票而獲得任何利益，當無票據法第22條第4 項規
    定之適用。
四、原告上揭主張被告丙○○前因向原告購買系爭土地，而交付
    由被告甲○○所簽發之系爭支票作為該買賣價金之一部分。
    惟系爭支票經屆期提示後，竟因被告甲○○就系爭支票聲請
    為假處分而未獲兌現，原告乃聲請命被告甲○○限期起訴，
    被告甲○○因而向本院提起確認票據債權不存在訴訟，並經
    本院以97年度板簡字第797 號、97年度簡上字第237 號判決
    被告甲○○敗訴確定，則被告2 人自應依票據法律關係，對
    原告連帶負責。另原告與被告丙○○間亦尚存有買賣之法律
    關係，依法原告並得依據該買賣關係向被告丙○○請求給付
    價金之事實，被告除抗辯系爭支票之票據債務應已因罹於時
    效而歸於消滅，被告當無庸再負連帶責任以及系爭土地之買
    賣契約亦業因被告丙○○已撤銷被詐欺所為之買受意思表示
    而不成立，被告丙○○亦應無庸再負給付價金義務云云外，
    其餘均不爭執，並有原告所提出之系爭支票暨退票理由單、
    不動產買賣契約書、收據暨付款支票、民事聲請假處分裁定
    狀、本院97年度裁全字第744 號民事裁定、本院97年度聲字
    第424 號民事裁定、本院97年度板簡字第第797 號宣示判決
    筆錄、本院97年度簡上字第237 號民事判決暨確定證明書各
    1 份以及土城青雲郵局第312 號存證信函1 件暨雙掛號回執
    2 紙等（以上皆影本）在卷為證（見本院卷第7 頁），自堪
    信為真實。是以本件兩造之爭執所在，即應為(一)被告就系爭
    支票之票據權利所為時效抗辯，是否可採？(二)被告丙○○抗
    辯系爭土地之買賣已因撤銷買受意思表示而不成立云云，是
    否有據？等項，茲分別審究如下。
五、關於「被告就系爭支票之票據權利所為時效抗辯，是否可採
    ？」部分：
  (一)按票據上之權利，對匯票承兌人及本票發票人，自到期日起
    算；見票即付之本票，自發票日起算；3 年間不行使，因時
    效而消滅。對支票發票人自發票日起算，1 年間不行使，因
    時效而消滅。匯票、本票之執票人，對前手之追索權，自作
    成拒絕證書日起算，1 年間不行使，因時效而消滅。支票之
    執票人，對前手之追索權，4 個月間不行使，因時效而消滅
    。其免除作成拒絕證書者，匯票、本票自到期日起算；支票
    自提示日起算。票據法第22條第1 項、第2 項分別定有明文
    。而原告為系爭支票之執票人，被告甲○○、丙○○分別為
    系爭支票之發票人、背書人，且系爭支票之發票日為97 年1
    月27日、提示日為97年1 月28日等情，為兩造所不爭執，並
    有系爭支票暨退票理由單各1 紙在卷可稽（見本院卷第7 頁
    ）。是以被告甲○○抗辯系爭支票自發票日即97年1 月27日
    起至原告提起本件訴訟請求被告甲○○給付票款之98年10月
    28日止，顯已逾上開規定之1 年時效期間，以及被告丙○○
    抗辯系爭支票自提示日即97年1 月28日起至原告提起本件訴
    訟請求被告丙○○給付票款之98年10月28日止，亦已逾上開
    規定之4 個月時效期間等語，如無所謂之時效障礙事由發生
    ，固堪認非於法無據，然本件是否如被告所辯，並無時效障
    礙之事由發生，本院認實有值得商榷之餘地，其理由如下：
  (1)所謂時效之障礙，依我國民法之規定當係指時效之中斷與時
    效之不完成。而時效之中斷，乃係指於時效進行中，有與時
    效基礎相反之事實發生，使已進行之期間全歸無效之謂。蓋
    時效制度之基礎，係建立於永續的一定的事實狀態之上（在
    消滅時效即為繼續的請求權之不行使）。因之，於時效期間
    進行中，倘有與此基礎不相容之事實發生（就消滅時效言，
    如請求權之行使），則時效自應中斷，而使已進行之期間歸
    於無效，並於中斷事由終止時，再重行起算。至於時效之不
    完成，則係於時效期間行將完成（滿期）之際，因有請求權
    無法或不便行使之事由存在，法律乃使已應完成之時效，於
    該事由終止後，一定期間內暫緩完成，俾因時效完成而受不
    利益之當事人，得利用此不完成之期間，行使權利，以中斷
    時效之制度。此外，外國立法例上尚有所謂之「時效停止」
    ，即於時效期間進行中，因有無法或不便行使權利之事實，
    而使得已進行之時效，暫行中止，如德國民法是。而我國民
    法因無類似之規定，故於時效期間進行中，不論任何事由，
    時效均不因之而停止。
  (2)關於消滅時效中斷之事由，依我國民法第129 條規定，乃包
    括第1 項之請求、承認與起訴，以及第2 項與起訴有同一效
    力者。其中所謂之請求，係指因時效進行而受不利益之人，
    出而行使權利之謂，且只需權利人有行使權利之意思即為已
    足，不限於一定之方式，但依同法第130 條規定，若於請求
    後6 個月內不起訴，即視為不中斷。另所謂之起訴，乃於訴
    訟上行使權利之行為，且此一起訴當然是指民事訴訟而言，
    其為給付訴訟、確認之訴、形成之訴，抑為本訴反訴，均非
    所問，甚且債務人提起債權不存在之消極確認之訴，而債權
    人應訴者，亦無不可（見鄭玉波著，民法總則第365頁）。
  (3)經本院調卷審查結果，兩造所不爭執之事實，乃為原告持有
    被告甲○○簽發，經被告丙○○背書之系爭支票，原告於97
    年1 月28日曾為提示，但遭付款人以系爭支票業經被告甲○
    ○聲請本院裁定准許假處分在案為由而予退票。原告嗣於系
    爭支票遭退票後，乃對被告聲請本院核發97年度促字第8098
    號支付命令，惟該支付命令因遭被告2 人聲明異議而視為起
    訴，並由本院97年度板簡字第825 號予以受理。後原告因被
    告甲○○於97年3 月11日對之另提起確認票據債權不存在訴
    訟，並經本院以97年度板簡字第797 號受理，乃於97 年4月
    28日將上開對被告之起訴（本院97年度板簡字第825 號）予
    以撤回。嗣被告甲○○對原告之上揭確認訴訟，經本院97年
    度簡上字第237 號判決被告甲○○敗訴，並於98年6 月24日
    確定，原告乃旋於98年7 月31日以土城青雲郵局第312 號存
    證信函催告被告給付系爭支票之票款，因被告未為給付，原
    告遂於98年10月28日提起本件訴訟等情。依此，按上述事實
    觀之，就背書人即被告丙○○部分，原告雖曾對之提起給付
    票款訴訟，並經本院以97年度板簡字第825 號予以受理，惟
    原告嗣後既已於97年4 月28日撤回該訴訟，依民法第131 條
    規定，即應視為不中斷。易言之，為執票人之原告對其前手
    即為背書人之被告丙○○之追索權，依法仍應於自提示日即
    97年1 月28日起4 個月不行使時，即已罹於時效而消滅。因
    此，原告遲至98年7 月31日始以存證信函催告被告丙○○履
    行票據債務，並於98年10月28日對被告丙○○提起本件訴訟
    ，顯已罹於時效，故被告丙○○於本件訴訟中為時效抗辯，
    即應認係屬於法有據，可堪採取。
  (4)惟依上述事實觀之，就發票人即被告甲○○部分，原告雖亦
    因渠業將對被告甲○○所為之本院97年度板簡字第825 號訴
    訟，於97年4 月28日予以撤回，而時效依法應視為不中斷。
    但審酌原告所以撤回上揭訴訟之原因，乃係因被告甲○○已
    於97年3 月11日另對原告提起本院97年度板簡字第797 號確
    認票據債權不存在之訴訟，則依上說明，既然中斷事由之「
    起訴」，尚應包括債務人提起債權不存在之消極確認之訴，
    而債權人應訴之情況，自應認本件原告對被告甲○○之票據
    債權，雖不因原告之前揭起訴行為而告中斷，然仍因原告之
    應訴行為而告中斷。易言之，為執票人之原告對為發票人之
    被告甲○○之票據債權，依法雖仍應自發票日即97年1 月27
    日起算1 年之時效期間，但因被告甲○○於97年3 月11日已
    對原告提起確認票據債權不存在之訴訟，且原告有於97年4
    月10日到庭應訴，即應發生中斷時效之效力，且依民法第13
    7 條第2 項、第3 項之規定，該中斷之時效應於受確定判決
    時重行起算，且期間延長為5 年。因之，上揭確認票據債權
    不存在之訴訟，既係於98年6 月24日始判決被告甲○○敗訴
    確定，則原告於98年7 月31日即以存證信函催告被告甲○○
    履行票據債務，並於98年10月28日對被告甲○○提起本件訴
    訟，顯未逾5 年之時效期間，是被告甲○○於本件訴訟中為
    時效抗辯云云，於法即難認屬有據，自無可取。
  (5)另承前所述，所謂時效之中斷，乃係指於時效進行中，有與
    時效基礎相反之事實發生（就消滅時效言，如請求權之行使
    ），而使得已進行之期間全歸無效之謂。因之，時效中斷之
    事由，於解釋論上，自應視其是否足認已有與時效基礎相反
    之事實發生而定，意即縱於消極確認訴訟中，倘權利人之行
    為已可認有行使權利之意思，縱或不得認係屬「起訴」之中
    斷事由，然亦不妨認係屬「請求」之中斷事由，以貫徹消滅
    時效制度係立於「法律不保護睡眠於權利之上者」之法理而
    設之立法目的。準此，本院認原告於上揭消極確認訴訟審理
    中，既有到庭就其權利為主張，實已堪認係對被告有所「請
    求」，並無任其權利睡眠之情形，應足認已有與時效基礎相
    反之事實發生，而發生中斷時效之效力。換言之，為執票人
    之原告對為發票人之被告甲○○之票據債權，依法雖仍係應
    自發票日即97年1 月27日起算1 年之時效期間，但因原告於
    被告甲○○所提起之確認票據債權不存在訴訟中，於97年4
    月10日即已到庭，嗣後並均按時到庭，且其到庭所為陳述堪
    認係對被告甲○○有所請求，並於最後1 次言詞辯論期日98
    年6 月10日後之6 個月內，即已對被告甲○○提起本件訴訟
    ，應認時效已確定中斷，被告甲○○所為時效抗辯云云，亦
    應認委無可取。
  (6)退步言之，倘原告於上揭消極確認訴訟中所為，均難認係屬
    民法第129 條所定之「起訴」中斷事由，或「請求」中斷事
    由，然承前所述，原告係因被告甲○○就系爭支票聲請本院
    准予假處分，始無法於97年1 月28日提示時，獲得付款人之
    付款，且於該假處分撤銷前，原告就系爭支票對被告甲○○
    之票據債權，實際上係處於無法行使獲償之狀態，當可認係
    屬有法律上障礙事由之情形，而應得類推適用民法第139 條
    之規定，於妨礙事由（即假處分）消滅時起，1 個月內，發
    生時效不完成之效力。基此，關於本件假處分裁定係於98年
    11月15日始撤銷確定乙節，既為被告甲○○所不爭執（見本
    院卷第67頁反面），則原告於98年10月28日對被告甲○○提
    起本件訴訟，亦難謂已罹於時效。
  (二)綜上所述，被告丙○○就系爭支票之票據權利所為之時效抗
    辯，固係屬可採，惟被告甲○○所為時效抗辯部分，則難認
    屬有據。
六、關於「被告丙○○抗辯系爭土地之買賣已因撤銷買受意思表
    示而不成立云云，是否有據？」部分：
  (一)按被詐欺而為意思表示者，依民法第92條第1 項之規定，表
    意人固得撤銷其意思表示，惟主張被詐欺而為表示之當事人
    ，應就此項事實，負舉證之責任，最高法院著有44年台上字
    第七五號判例。本件被告丙○○既抗辯依民法第92條第1 項
    之規定，撤銷其所為買受之意思表示，即應就原告如何欲被
    告丙○○陷於錯誤，故意示以不實之事，令其因錯誤而為意
    思表示，負舉證之責任。
  (二)被告丙○○雖於本院審理時曾聲請訊問證人王金庭即本件買
    賣買方主要洽談者，然因證人王金庭已於本院另案（97年度
    板簡字第797 號）審理時到庭證述在卷，是本院因認並無再
    行傳訊之必要，合先敘明。又依證人王金庭於另案到庭時所
    為證述內容，雖曾證稱：為出賣人之原告及為仲介之另案證
    人江俊坤均曾保證系爭土地可以蓋房子云云，然此已為原告
    及另案證人江俊坤所否認，且參以證人王金庭並不否認於付
    訂金前，並未與賣方見過面，而於付訂金之時，在場之人，
    復尚有另案證人（即代書）詹明秀，依證人詹明秀於另案所
    為證述，亦係證稱：並無聽到為賣方之原告曾向證人王金庭
    保證系爭土地可以蓋房子等語，則本院經審酌證人王金庭、
    江俊坤、詹明秀各自與本件買賣交易之利害關係，再佐以證
    人王金庭既自承從事建築工程6 、7 年，並為多間建設公司
    之股東，有原告所提出之名片為憑（見本院97年度板簡字第
    797 號卷第55頁），且為證人王金庭所是認（見本院97年度
    板簡字第797 號卷第62頁、第65頁），竟於另案到庭作證時
    ，證稱：原告並未將土地登記謄本交付給伊，且縱有交付給
    伊看，伊亦不識字云云（見本院97年度板簡字第797 號卷第
    63頁、第64頁），除明顯有悖於常情外，亦與證人江林涼、
    江俊坤於另案到庭證述之內容不符，蓋依證人江林涼所述渠
    有將系爭土地之資料送給證人王金庭，該資料係伊兒子（即
    證人江俊坤）的朋友拿給伊兒子的，而證人江俊坤亦已證稱
    渠拿給伊母親（即證人江林涼）之資料即為土地謄本、地籍
    圖、土地使用分區等語。況證人王金庭既為從事建築工程之
    人，就土地交易買賣所需注意細節，當知之甚稔，焉有可能
    於未見系爭土地相關資料情況下，即承諾購買價值上千萬元
    之系爭土地，並先交付訂金50萬元之理？可徵證人王金庭所
    為證詞，難認屬實，並顯有偏頗被告之虞，較之證人江林涼
    、江俊坤、詹明秀所為證述，互核內容係屬一致，且與本件
    買賣交易之利害關係尚淺，自屬較為可取。因之，本院乃認
    證人王金庭所為證述，尚不足取，且無再次傳訊之必要，本
    件買賣交易之過程，應以證人江林涼、江俊坤、詹明秀所述
    為據。
  (三)被告丙○○雖又舉出估價報告書為據，並藉以抗辯：由系爭
    土地買受價格顯然過高，足見原告有使用詐術之情云云，然
    系爭土地經鑑價之結果雖每坪為87,511元，有估價報告書1
    份附於本院97年度簡上字第237 號卷（見第83頁起）可參，
    並經本院依職權調卷查明屬實，但買賣土地前後，該土地或
    因市場或因經濟價值更動而有起伏之情形，本即在所難免，
    是顯已尚難僅因土地價值日後之減損，遽認為賣方之原告確
    有何施用詐術之行為。更何況，本件買賣交易之過程，應係
    以證人江林涼、江俊坤、詹明秀所述內容較為可採乙節，業
    經本院認定如前，而依證人江林涼於另案所為證述：系爭土
    地買賣的資料是伊送給王金庭，資料是伊兒子的朋友給伊兒
    子，伊只是拿資料給王金庭，伊之前有仲介土地給王金庭過
    等語（見本院97年度板簡字第797 號卷第49頁起）；證人江
    俊坤於另案所為證稱：伊看過這份不動產買賣契約書，（問
    ：這份契約的買賣過程為何？）原本買方王金庭在伊母親把
    資料拿給他後，要伊約地主見面要議價，後來約在賣方的代
    書事務所，當場買賣雙方見面，發現是舊識，原價2,300 萬
    元，後來殺價到2,250 萬元成交，先付50萬元訂金，因為要
    以王金庭的媳婦名義訂約。王金庭的媳婦簽約後，隔天王金
    庭打電話給伊說那塊土地現在不能蓋，所以他不要買了，要
    伊跟地主講看是否減價賣給他，否則他不會以之前的議價購
    買。（問：王金庭所謂的不能蓋是什麼意思？）他說土地要
    徵收，不知何時才可以蓋，現在不能馬上蓋。從付50萬元訂
    金到簽約，大約隔4 天左右，但簽約隔天就反悔，伊拿給伊
    母親的資料是系爭土地登記謄本、地籍圖、土地使用分區。
    在王金庭付50萬訂金之前，他與賣方沒有見面或接觸過，伊
    是賣方的介紹人，付訂金時伊有在場，付訂金及簽約時都在
    場。付訂金當場並無提到土地是否能蓋的問題，簽約時王金
    庭沒有到場，是他媳婦來，當時並無向賣方提到土地是否能
    蓋的問題等情（見本院97年度板簡字第797 號卷第50頁起）
    ；以及證人詹明秀於另案所為證述：伊有看過這份契約書，
    也有看過這份收據，本件系爭土地買賣是由伊辦理買賣相關
    事宜。（問：本件買賣過程如何？後來為何會無法履行？）
    雙方簽約時是王金庭1 月16日付訂金，他說要登記姪女的名
    義，約在1 月18日簽約，後來改在1 月21日由被告丙○○簽
    約完成。1 月16日給付訂金50萬元時，開1 月20日的支票，
    1 月21日又開625 萬元，故收據是675 萬元。後來沒有辦移
    轉登記，是賣方來告訴伊支票跳票，50萬元有兌現，625 萬
    元沒有兌現，所以後來沒有辦移轉登記。伊沒有參與本件買
    賣之仲介過程，但王金庭付訂金、丙○○簽約時伊均有在場
    。（問：那兩次見面時賣方有無向王金庭、丙○○保證這土
    地可以蓋房子？）沒有，（問：你所謂沒有是沒有聽到還是
    他們沒有談到？）伊沒有聽到」等情（見本院97年度板簡字
    第797 號卷第60頁起），再再均顯見被告丙○○應係因獲利
    不如預期，始嗣後反悔未繼續給付買賣價金，而難認為賣方
    之原告有何施用詐術之行為可言。抑且，依證人江林涼、江
    俊坤所述，既已有交付系爭土地之登記謄本、地籍圖、土地
    使用分區等資料予被告丙○○之代理人即證人王金庭收執，
    且證人王金庭依前述又有多年之建築工程資歷，及曾為土地
    買賣交易之行為，對於土地交易所應注意之細節，自較一般
    人更為熟稔，則衡情亦當無陷於錯誤之可能，況系爭土地依
    其土地使用分區所示，係屬第二種住宅區，可供建築使用應
    屬無疑，益徵本件買賣無詐欺情事甚明。
  (四)綜上所陳，被告丙○○既無法舉證證明原告就系爭土地之買
    賣，究有何詐欺情事存在，依前開判例意旨，已難認其抗辯
    為可採。遑論依證人江俊坤、詹明秀所為證述，又堪認定被
    告丙○○所以反悔未繼續給付買賣價金，顯係因獲利不如預
    期所致，益徵當無任何詐欺情事可言。從而，被告丙○○抗
    辯系爭土地之買賣已因遭詐欺為由，撤銷意思表示而不成立
    云云，即應認係屬於法無據，不足為取。
七、綜前所陳，被告丙○○所為時效抗辯，雖屬可取，惟被告甲
    ○○所為時效抗辯以及被告丙○○所為遭詐欺而為意思表示
    云云，則均屬不可採。從而，原告主張被告甲○○應依票據
    法律關係對原告負給付票款責任，被告丙○○應依買賣法律
    關係，對原告負給付價金責任，為有理由，應予准許。至原
    告另主張被告丙○○應依票據法律關係對原告負給付票款責
    任云云，則屬無理由，應予駁回。又承上，被告甲○○與被
    告丙○○乃係基於不同之債務發生原因，就同一內容之給付
    ，對原告各負全部給付之責任，且因被告甲○○、丙○○任
    一人之給付，他人即同免其責任，應係所謂不真正連帶債務
    ，故原告主張被告應連帶負給付責任，亦屬於法無據，應予
    駁回。依此，原告主張依據票據法律關係，被告甲○○應給
    付原告625 萬元，及自97年1 月28日起至清償日止，按年息
    百分之6 計算之利息，或依據買賣法律關係，被告丙○○應
    給付原告625 萬元，及自起訴狀繕本送達翌日即98年11月4
    日（見本院卷第30頁）起至清償日止，按年息百分之5 計算
    之利息，及被告甲○○、丙○○間如任一人為給付，於其給
    付範圍內，他被告免給付之義務，為有理由，應予准許，逾
    此範圍之請求，則為無理由，應予駁回。
八、因本案事證已臻明確，兩造其餘主張、陳述及所提之證據暨
    攻擊防禦方法，經本院審酌後，認與本案判斷結果無影響，
    均毋庸再予一一審酌，附此敘明。
九、兩造分別陳明願供擔保，請為宣告假執行或免為假執行，經
    核均與規定相符，爰分別酌定相當之擔保金額准許之。
十、結論：本件原告之訴為一部有理由，一部無理由，依民事訴
    訟法第79條、第85條第2 項、第390 條、第392 條，判決如
    主文。
中    華    民    國    99    年    2     月    5     日
                  民事第一庭法  官  黃若美
以上正本係照原本作成。
如對本判決上訴，須於判決送達後20日內向本院提出上訴狀
中    華    民    國    99    年    2     月    5     日
                            書記官  高偉庭

司法院資訊處製作；財團法人民間司法改革基金會備份。
